---
title: Analysis of flash glucose monitoring data in patients with diabetes mellitus
  p.1
author: "Карпович Лидия"
date: "`r Sys.Date()`"
output: html_document
---

```{r setup, include=FALSE}
knitr::opts_chunk$set(echo = TRUE)
library(readxl)
library(ggplot2)
library(psych)
library(dplyr)
library(tidyr)
library(readr)
library(gtsummary)
library(vioplot)
library(GGally)
library(summarytools)
library(tidyverse)
library(multcomp)
library(sandwich)
library(lmtest)
library(modelsummary)
library(broom)
```

Читаем данные
```{r}
data <- read_excel("./table_cleaned_v3.xlsx")
```

#Описание анализируемой популяции
Общее описание данных.
```{r}
data$`Ретинопатия 0-нет, 1-непролифер, 2- препролифер, 3-пролифер` <- as.factor(data$`Ретинопатия 0-нет, 1-непролифер, 2- препролифер, 3-пролифер`)
data$`Полинейропатия 0-нет, 1- есть` <- as.factor(data$`Полинейропатия 0-нет, 1- есть`)
data$`Автономная нейропатия 0-нет, 1- есть` <- as.factor(data$`Автономная нейропатия 0-нет, 1- есть`)
data$`Нефропатия  0- нет, 1- есть` <- as.factor(data$`Нефропатия  0- нет, 1- есть`)
data$`Терапия: помпа-1, шприц-ручки-2` <- as.factor(data$`Терапия: помпа-1, шприц-ручки-2`)
data$Пол <- as.factor(data$Пол)
data$`Последние доступные данные` <- strptime(data$`Последние доступные данные`, "%d-%m-%Y")
data$`Статус пользователя LibreView` <- as.factor(data$`Статус пользователя LibreView`)
data <- data %>% rename(`Целевой гликированный гемоглобин менее` = `Целевой \r\r\nгликированный \r\r\nгемоглобин менее`)

data[data$id == "0127", "Автономная нейропатия 0-нет, 1- есть"] <- NA

data <- droplevels(data)

summary(data)
```

Посмотрим на распределение пациентов по полу.
```{r}
df_plot <- data %>% group_by(`Пол`) %>%
  summarise(n = n()) %>%
  mutate(proportions = scales::percent(n/628, 0.01))

plot <- df_plot %>% ggplot(aes(x = `Пол`, y = n)) +
    geom_col(position = 'dodge') +
    geom_text(aes(label = paste0(n, '(', proportions, ')')), position = position_dodge(.9), vjust = 2, colour = "white") +
    ylab("Количество") +
    ggtitle("Распределение исследуемой популяции по полу")

plot
```

Теперь посмотрим на распределение по возрасту.
```{r, warning=FALSE, message=FALSE}
data <- data %>% 
  mutate("Возрастная группа" = case_when(
      Возраст < 35 ~ "18-34",
      Возраст >= 35 & Возраст < 50 ~ "35-49",
      Возраст >= 50 ~ "50+"))

df_for_plot <- data %>% group_by(`Возрастная группа`, `Пол`) %>%
  summarise(glucose = mean(`Средний уровень глюкозы`), mean_screening = mean(`Среднее количество сканирований/просмотров в сутки`), mean_variation = mean(`Коэффициент вариации`), n = n()) %>%
  mutate(proportions = scales::percent(n/628, 0.01)) %>%
  mutate(sd = sd(n))

plot_1 <- df_for_plot %>% ggplot(aes(x = `Возрастная группа`, y = n, fill = `Пол`)) +
    geom_col(position = 'dodge') +
    geom_text(aes(label = paste0(n, '(', proportions, ')')), vjust = -2, position = position_dodge(.9)) +
    ylab("Количество пациентов") +
    ggtitle("Распределение анализируемой популяции по возрасту") +
    geom_errorbar(aes(x = `Возрастная группа`, y = n, ymin = n - 1.96*sd/sqrt(n), ymax = n + 1.96*sd/sqrt(n)), position = 'dodge')

plot_1
```

Среднее количество сканирований/просмотров в сутки.
```{r}
ggplot() +
  geom_boxplot(data = data, 
               aes(x = `Среднее количество сканирований/просмотров в сутки`, y = `Возрастная группа`, fill = `Пол`)) +
  theme_minimal()
```

Описание cубпопуляции с заполненными клиническими данными.
Распределение по полу.
```{r}
clinical_data <- data %>%
  drop_na(`Целевой гликированный гемоглобин менее`)

clinical_plot <- clinical_data %>% group_by(`Пол`) %>%
  summarise(n = n()) %>%
  mutate(proportions = scales::percent(n/479, 0.01))

plot_2 <- clinical_plot %>% ggplot(aes(x = `Пол`, y = n)) +
    geom_col(position = 'dodge') +
    geom_text(aes(label = paste0(n, '(', proportions, ')')), position = position_dodge(.9), vjust = 2, colour = "white") +
    ylab("Количество") +
    ggtitle("Распределение cубпопуляции по полу ")

plot_2
```

Распределение субпопуляции по возрасту.
```{r, message=FALSE, warning=FALSE}
full_clinical_summary <- clinical_data %>% group_by(`Возрастная группа`, `Пол`) %>%
  summarise(glucose = mean(`Средний уровень глюкозы`), mean_screening = mean(`Среднее количество сканирований/просмотров в сутки`), mean_variation = mean(`Коэффициент вариации`), n = n()) %>%
  mutate(proportions = scales::percent(n/479, 0.01)) %>%
  mutate(sd = sd(n))

full_clinical_summary

plot_3 <- full_clinical_summary %>% ggplot(aes(x = `Возрастная группа`, y = n, fill = `Пол`)) +
    geom_col(position = 'dodge') +
    geom_text(aes(label = paste0(n, '(', proportions, ')')), vjust = -2.5, position = position_dodge(.9)) +
    ylab("Количество пациентов") +
    ggtitle("Распределение субпопуляции по возрасту") +
    geom_errorbar(aes(x = `Возрастная группа`, y = n, ymin = n - 1.96*sd/sqrt(n), ymax = n + 1.96*sd/sqrt(n)), position = 'dodge')

plot_3 #ДИ у графиков распределения возраста у популяции и субпопуляции пересекаются, следовательно, выборка репрезентативно отражает полную популяцию.

table_sum_sub <- clinical_data %>% select(`Ретинопатия 0-нет, 1-непролифер, 2- препролифер, 3-пролифер`, `Полинейропатия 0-нет, 1- есть`, `Автономная нейропатия 0-нет, 1- есть`, `Нефропатия  0- нет, 1- есть`, `Терапия: помпа-1, шприц-ручки-2`) %>% tbl_summary()

table_sum_sub
```


#Определение половозрастных особенностей показателей углеводного обмена.
Построим график зависимости уровня глюкозы от возраста пациента.
```{r, message=FALSE}
ggplot(data, aes(x = Возраст, y = `Средний уровень глюкозы`, color = Пол))+
  ggtitle("Зависимость уровня глюкозы от возраста")+
  geom_point()+
  geom_smooth(method=lm)
```

Посмотрим на корреляцию между возрастом и средним уровнем глюкозы.
```{r}
cor(data$Возраст, data$`Средний уровень глюкозы`) # корреляция довольно низкая
```
Построим линейную регрессионную модель
```{r}
model <- lm(`Средний уровень глюкозы`~ Возраст*Пол, data)
summary(model)
```

Разделим данные на несколько возрастных групп (на 3) и построим графики по ним.
```{r, message=FALSE, warning=FALSE}
subset_one <- subset(data, data$Возраст %in% 15:35)
subset_two <- subset(data, data$Возраст %in% 36:50)
subset_three <- subset(data, data$Возраст %in% 51:80)

t.test(subset_one$`Средний уровень глюкозы`~subset_one$Пол)
t.test(subset_two$`Средний уровень глюкозы`~subset_two$Пол)
t.test(subset_three$`Средний уровень глюкозы`~subset_three$Пол)

ggplot(data, aes(x = Возраст, y = `Коэффициент вариации`, color = Пол))+
  ggtitle("Зависимость коэффициента вариации от возраста")+
  geom_point()+
  geom_smooth(method=lm)

cor(data$Возраст, data$`Коэффициент вариации`)

ggplot(data, aes(x = Возраст, y = `% выше целевого значения`, color = Пол))+
  ggtitle("Зависимость % выше целевого значения от возраста")+
  geom_point()+
  geom_smooth(method=lm)

cor(data$Возраст, data$`% выше целевого значения`)

ggplot(data, aes(x = Возраст, y = `% ниже целевого значения`, color = Пол))+
  ggtitle("Зависимость % ниже целевого значения от возраста")+
  geom_point()+
  geom_smooth(method=lm)

cor(data$Возраст, data$`% ниже целевого значения`)
```


#Исследуем ассоциации между наличием осложнений СД и показателями углеводного обмена.
Анализ осложнений СД.
```{r}
par(mfrow=c(2,2), mar=c(4, 4, 2, 1))

barplot(table(data$"Ретинопатия 0-нет, 1-непролифер, 2- препролифер, 3-пролифер"), main="Ретинопатия", ylim=c(0, 350))
barplot(table(data$"Полинейропатия 0-нет, 1- есть"), main="Полинейропатия", ylim=c(0, 350))
barplot(table(data$"Автономная нейропатия 0-нет, 1- есть"), main="Автономная нейропатия", ylim=c(0, 350))
barplot(table(data$"Нефропатия  0- нет, 1- есть"), main="Нефропатия", ylim=c(0, 350))
```

Посмотрим на средний уровень глюкозы при различных осложнениях.
```{r, fig.width=15, fig.height=10}
par(mfrow=c(2,2), mar=c(4, 4, 2, 1), oma=c(2, 2, 2, 2))  # Увеличенные внешние отступы

# 1. Посмотреть средний уровень глюкозы по наличию ретинопатии
boxplot(`Средний уровень глюкозы` ~ `Ретинопатия 0-нет, 1-непролифер, 2- препролифер, 3-пролифер`,
        data = data,
        main = "Средний уровень глюкозы по ретинопатии",
        xlab = "Ретинопатия",
        ylab = "Средний уровень глюкозы",
        cex.main = 1.5,  # Увеличение размера текста
        cex.lab = 1.2,   # Увеличение размера подписей осей
        cex.axis = 1.2   # Увеличение размера меток осей
        )

# 2. Посмотреть средний уровень глюкозы по наличию автономной нейропатии
boxplot(`Средний уровень глюкозы` ~ `Автономная нейропатия 0-нет, 1- есть`,
        data = data,
        main = "Средний уровень глюкозы по автономной нейропатии",
        xlab = "Автономная нейропатия",
        ylab = "Средний уровень глюкозы",
        cex.main = 1.5,
        cex.lab = 1.2,
        cex.axis = 1.2
        )

# 3. Посмотреть средний уровень глюкозы по наличию нефропатии
boxplot(`Средний уровень глюкозы` ~ `Нефропатия  0- нет, 1- есть`,
        data = data,
        main = "Средний уровень глюкозы по наличию нефропатии",
        xlab = "Нефропатия",
        ylab = "Средний уровень глюкозы",
        cex.main = 1.5,
        cex.lab = 1.2,
        cex.axis = 1.2
        )

# 4. Посмотреть средний уровень глюкозы по наличию полинейропатии
boxplot(`Средний уровень глюкозы` ~ `Полинейропатия 0-нет, 1- есть`,
        data = data,
        main = "Средний уровень глюкозы по полинейропатии",
        xlab = "Полинейропатия",
        ylab = "Средний уровень глюкозы",
        cex.main = 1.5,
        cex.lab = 1.2,
        cex.axis = 1.2
        )
```

Построим violin plots для распределения среднего уровня глюкозы от осложнений.
```{r, fig.width=15, fig.height=10}
# Установка графика с расстоянием и большими размерами
par(mfrow=c(2,2), mar=c(4, 4, 2, 1), oma=c(2, 2, 2, 2))  # Увеличенные внешние отступы

# 1. Посмотреть распределение уровня глюкозы по наличию ретинопатии
vioplot(`Средний уровень глюкозы` ~ `Ретинопатия 0-нет, 1-непролифер, 2- препролифер, 3-пролифер`,
        data = data,
        col = "lightblue",
        main = "Распределение уровня глюкозы по ретинопатии",
        xlab = "Ретинопатия",
        ylab = "Средний уровень глюкозы"
)

# 2. Посмотреть распределение уровня глюкозы по наличию автономной нейропатии
vioplot(`Средний уровень глюкозы` ~ `Автономная нейропатия 0-нет, 1- есть`,
        data = data,
        col = "lightgreen",
        main = "Распределение уровня глюкозы по автономной нейропатии",
        xlab = "Автономная нейропатия",
        ylab = "Средний уровень глюкозы"
)

# 3. Посмотреть распределение уровня глюкозы по наличию нефропатии
vioplot(`Средний уровень глюкозы` ~ `Нефропатия  0- нет, 1- есть`,
        data = data,
        col = "lightpink",
        main = "Распределение уровня глюкозы по нефропатии",
        xlab = "Нефропатия",
        ylab = "Средний уровень глюкозы"
)

# 4. Посмотреть распределение уровня глюкозы по наличию полинейропатии
vioplot(`Средний уровень глюкозы` ~ `Полинейропатия 0-нет, 1- есть`,
        data = data,
        col = "lightcoral",
        main = "Распределение уровня глюкозы по полинейропатии",
        xlab = "Полинейропатия",
        ylab = "Средний уровень глюкозы"
)
```


```{r, warning=FALSE}
# Вычислить корреляцию Спирмена для Ретинопатии
cor_result_retinopathy <- cor.test(as.numeric(data$`Ретинопатия 0-нет, 1-непролифер, 2- препролифер, 3-пролифер`),
                                    data$`Средний уровень глюкозы`,
                                    method = "spearman",
                                    ties.method = "average")

# Вывести результат
cat("Корреляция Спирмена между Ретинопатией и Средним уровнем глюкозы:\n")
print(cor_result_retinopathy)

# Применить критерий Манна-Уитни для Автономной нейропатии
mann_whitney_autonomic <- wilcox.test(`Средний уровень глюкозы` ~ `Автономная нейропатия 0-нет, 1- есть`, data = data)

# Вывести результат
cat("\nКритерий Манна-Уитни для Автономной нейропатии и Среднего уровня глюкозы:\n")
print(mann_whitney_autonomic)

# Применить критерий Манна-Уитни для Нефропатии
mann_whitney_nephropathy <- wilcox.test(`Средний уровень глюкозы` ~ `Нефропатия  0- нет, 1- есть`, data = data)

# Вывести результат
cat("\nКритерий Манна-Уитни для Нефропатии и Среднего уровня глюкозы:\n")
print(mann_whitney_nephropathy)

# Применить критерий Манна-Уитни для Полинейропатии
mann_whitney_polyneuropathy <- wilcox.test(`Средний уровень глюкозы` ~ `Полинейропатия 0-нет, 1- есть`, data = data)

# Вывести результат
cat("\nКритерий Манна-Уитни для Полинейропатии и Среднего уровня глюкозы:\n")
print(mann_whitney_polyneuropathy)
```

Рассмотрим среднюю длительность гипогликемических явлений при наличии осложнений.
```{r, fig.width=21, fig.height=10}
par(mfrow=c(2,2), mar=c(5, 5, 3, 2), oma=c(2, 2, 2, 2))  # Увеличенные внешние отступы

# 1. Посмотреть среднюю длительность гипогликемических явлений по наличию ретинопатии
boxplot(`Средняя длительность гипогликемических явлений. зарегистрированных датчиком` ~ `Ретинопатия 0-нет, 1-непролифер, 2- препролифер, 3-пролифер`,
        data = data,
        main = "Средняя длительность гипогликемических явлений по наличию ретинопатии",
        xlab = "Ретинопатия",
        ylab = "Средняя длительность гипогликемических явлений",
        cex.main = 1.5,  # Увеличение размера текста
        cex.lab = 1.2,   # Увеличение размера подписей осей
        cex.axis = 1.2   # Увеличение размера меток осей
)

# 2. Посмотреть среднюю длительность гипогликемических явлений по наличию автономной нейропатии
boxplot(`Средняя длительность гипогликемических явлений. зарегистрированных датчиком` ~ `Автономная нейропатия 0-нет, 1- есть`,
        data = data,
        main = "Средняя длительность гипогликемических явлений по наличию автономной нейропатии",
        xlab = "Автономная нейропатия",
        ylab = "Средняя длительность гипогликемических явлений",
        cex.main = 1.5,
        cex.lab = 1.2,
        cex.axis = 1.2
)

# 3. Посмотреть среднюю длительность гипогликемических явлений по наличию нефропатии
boxplot(`Средняя длительность гипогликемических явлений. зарегистрированных датчиком` ~ `Нефропатия  0- нет, 1- есть`,
        data = data,
        main = "Средняя длительность гипогликемических явлений по наличию нефропатии",
        xlab = "Нефропатия",
        ylab = "Средняя длительность гипогликемических явлений",
        cex.main = 1.5,
        cex.lab = 1.2,
        cex.axis = 1.2
)

# 4. Посмотреть среднюю длительность гипогликемических явлений по наличию полинейропатии
boxplot(`Средняя длительность гипогликемических явлений. зарегистрированных датчиком` ~ `Полинейропатия 0-нет, 1- есть`,
        data = data,
        main = "Средняя длительность гипогликемических явлений по начилию полинейропатии",
        xlab = "Полинейропатия",
        ylab = "Средняя длительность гипогликемических явлений",
        cex.main = 1.5,
        cex.lab = 1.2,
        cex.axis = 1.2
)
```

Построим violin plots для средней длительности гипогликемических явлений и наличию отклонений.
```{r, fig.width=21, fig.height=10}
par(mfrow=c(2,2), mar=c(4, 4, 2, 1), oma=c(2, 2, 2, 2))  # Увеличенные внешние отступы

# 1. Посмотреть распределение средней длительности гипогликемических явлений по наличию ретинопатии
vioplot(`Средняя длительность гипогликемических явлений. зарегистрированных датчиком` ~ `Ретинопатия 0-нет, 1-непролифер, 2- препролифер, 3-пролифер`,
        data = data,
        col = "lightblue",
        main = "Распределение средней длительности гипогликемических явлений по ретинопатии",
        xlab = "Ретинопатия",
        ylab = "Средняя длительность гипогликемических явлений"
)

# 2. Посмотреть распределение средней длительности гипогликемических явлений по наличию автономной нейропатии
vioplot(`Средняя длительность гипогликемических явлений. зарегистрированных датчиком` ~ `Автономная нейропатия 0-нет, 1- есть`,
        data = data,
        col = "lightgreen",
        main = "Распределение средней длительности гипогликемических явлений по автономной нейропатии",
        xlab = "Автономная нейропатия",
        ylab = "Средняя длительность гипогликемических явлений"
)

# 3. Посмотреть распределение средней длительности гипогликемических явлений по наличию нефропатии
vioplot(`Средняя длительность гипогликемических явлений. зарегистрированных датчиком` ~ `Нефропатия  0- нет, 1- есть`,
        data = data,
        col = "lightpink",
        main = "Распределение средней длительности гипогликемических явлений по нефропатии",
        xlab = "Нефропатия",
        ylab = "Средняя длительность гипогликемических явлений"
)

# 4. Посмотреть распределение средней длительности гипогликемических явлений по наличию полинейропатии
vioplot(`Средняя длительность гипогликемических явлений. зарегистрированных датчиком` ~ `Полинейропатия 0-нет, 1- есть`,
        data = data,
        col = "lightcoral",
        main = "Распределение средней длительности гипогликемических явлений по полинейропатии",
        xlab = "Полинейропатия",
        ylab = "Средняя длительность гипогликемических явлений"
)
```


```{r, warning=FALSE}
# Вычислить корреляцию Спирмена для Ретинопатии
cor_result_retinopathy <- cor.test(as.numeric(data$`Ретинопатия 0-нет, 1-непролифер, 2- препролифер, 3-пролифер`),
                                    data$`Средняя длительность гипогликемических явлений. зарегистрированных датчиком`,
                                    method = "spearman",
                                    ties.method = "average")

# Вывести результат
cat("Корреляция Спирмена между Ретинопатией и Средней длительностью гипогликемических явлений:\n")
print(cor_result_retinopathy)

# Применить критерий Манна-Уитни для Автономной нейропатии
mann_whitney_autonomic <- wilcox.test(`Средняя длительность гипогликемических явлений. зарегистрированных датчиком` ~ `Автономная нейропатия 0-нет, 1- есть`, data = data)

# Вывести результат
cat("\nКритерий Манна-Уитни для Автономной нейропатии и Средней длительности гипогликемических явлений:\n")
print(mann_whitney_autonomic)

# Применить критерий Манна-Уитни для Нефропатии
mann_whitney_nephropathy <- wilcox.test(`Средняя длительность гипогликемических явлений. зарегистрированных датчиком` ~ `Нефропатия  0- нет, 1- есть`, data = data)

# Вывести результат
cat("\nКритерий Манна-Уитни для Нефропатии и Средней длительности гипогликемических явлений:\n")
print(mann_whitney_nephropathy)

# Применить критерий Манна-Уитни для Полинейропатии
mann_whitney_polyneuropathy <- wilcox.test(`Средняя длительность гипогликемических явлений. зарегистрированных датчиком` ~ `Полинейропатия 0-нет, 1- есть`, data = data)

# Вывести результат
cat("\nКритерий Манна-Уитни для Полинейропатии и Средней длительности гипогликемических явлений:\n")
print(mann_whitney_polyneuropathy)
```


#Исследуем ассоциации параметров использования устройства с показателями углеводного обмена, а также клинико-анамнестическими данными.
Для клинико-анамнестических данных (Среднее количество сканирований/просмотров в сутки)
```{r}
vioplot(`Среднее количество сканирований/просмотров в сутки` ~ `Ретинопатия 0-нет, 1-непролифер, 2- препролифер, 3-пролифер`,
        data = data,
        col = "lightblue",
        main = "Количество сканирований и ретинопатия",
        xlab = "Ретинопатия",
        ylab = "Среднее количество сканирований/просмотров в сутки"
)
oneway.test(`Среднее количество сканирований/просмотров в сутки` ~ `Ретинопатия 0-нет, 1-непролифер, 2- препролифер, 3-пролифер`, data = data)

vioplot(`Среднее количество сканирований/просмотров в сутки` ~ `Полинейропатия 0-нет, 1- есть`,
        data = data,
        col = "blue",
        main = "Количество сканирований и полинейропатия",
        xlab = "Полинейропатия",
        ylab = "Среднее количество сканирований/просмотров в сутки"
)
oneway.test(`Среднее количество сканирований/просмотров в сутки` ~ `Полинейропатия 0-нет, 1- есть`, data = data)

vioplot(`Среднее количество сканирований/просмотров в сутки` ~ `Автономная нейропатия 0-нет, 1- есть`,
        data = data,
        col = "pink",
        main = "Количество сканирований и автономная нейропатия",
        xlab = "Автономная нейропатия",
        ylab = "Среднее количество сканирований/просмотров в сутки"
)
oneway.test(`Среднее количество сканирований/просмотров в сутки` ~ `Автономная нейропатия 0-нет, 1- есть`, data = data)

vioplot(`Среднее количество сканирований/просмотров в сутки` ~ `Нефропатия  0- нет, 1- есть`,
        data = data,
        col = "red",
        main = "Количество сканирований и нефропатия",
        xlab = "Нефропатия",
        ylab = "Среднее количество сканирований/просмотров в сутки"
)
oneway.test(`Среднее количество сканирований/просмотров в сутки` ~ `Нефропатия  0- нет, 1- есть`, data = data)

vioplot(`Среднее количество сканирований/просмотров в сутки` ~ `Терапия: помпа-1, шприц-ручки-2`,
        data = data,
        col = "green",
        main = "Количество сканирований и нефропатия",
        xlab = "Нефропатия",
        ylab = "Среднее количество сканирований/просмотров в сутки"
)
oneway.test(`Среднее количество сканирований/просмотров в сутки` ~ `Терапия: помпа-1, шприц-ручки-2`, data = data)
```

Для клинико-анамнестических данных (% времени нахождения датчика в активном состоянии)
```{r}
vioplot(`% времени нахождения датчика в активном состоянии` ~ `Ретинопатия 0-нет, 1-непролифер, 2- препролифер, 3-пролифер`,
        data = data,
        col = "lightblue",
        main = "% времени в активном состоянии и ретинопатия",
        xlab = "Ретинопатия",
        ylab = "% времени нахождения датчика в активном состоянии"
)
oneway.test(`% времени нахождения датчика в активном состоянии` ~ `Ретинопатия 0-нет, 1-непролифер, 2- препролифер, 3-пролифер`, data = data)
# Получили статистически значимые различия по F-тесту Велша

data2 <- data %>% mutate(retino = `Ретинопатия 0-нет, 1-непролифер, 2- препролифер, 3-пролифер`)

m1 <- lm(`% времени нахождения датчика в активном состоянии` ~ retino, data = data2)
HBW.comp <- glht(model = m1, linfct = mcp(retino = "Tukey"), vcov = vcovHC(m1, type = "HC4"))
HBW.comp %>% summary() # Статистически значимые различия между вариантами 2 и 0, 2 и 1


vioplot(`% времени нахождения датчика в активном состоянии` ~ `Полинейропатия 0-нет, 1- есть`,
        data = data,
        col = "blue",
        main = "% времени в активном состоянии и полинейропатия",
        xlab = "Полинейропатия",
        ylab = "% времени нахождения датчика в активном состоянии"
)
oneway.test(`% времени нахождения датчика в активном состоянии` ~ `Полинейропатия 0-нет, 1- есть`, data = data)

vioplot(`% времени нахождения датчика в активном состоянии` ~ `Автономная нейропатия 0-нет, 1- есть`,
        data = data,
        col = "pink",
        main = "% времени в активном состоянии и автономная нейропатия",
        xlab = "Автономная нейропатия",
        ylab = "% времени нахождения датчика в активном состоянии"
)
oneway.test(`% времени нахождения датчика в активном состоянии` ~ `Автономная нейропатия 0-нет, 1- есть`, data = data)

vioplot(`% времени нахождения датчика в активном состоянии` ~ `Нефропатия  0- нет, 1- есть`,
        data = data,
        col = "red",
        main = "% времени в активном состоянии и нефропатия",
        xlab = "Нефропатия",
        ylab = "% времени нахождения датчика в активном состоянии"
)
oneway.test(`% времени нахождения датчика в активном состоянии` ~ `Нефропатия  0- нет, 1- есть`, data = data)

vioplot(`% времени нахождения датчика в активном состоянии` ~ `Терапия: помпа-1, шприц-ручки-2`,
        data = data,
        col = "green",
        main = "% времени в активном состоянии и терапия",
        xlab = "Терапия: помпа-1, шприц-ручки-2",
        ylab = "% времени нахождения датчика в активном состоянии"
)
oneway.test(`% времени нахождения датчика в активном состоянии` ~ `Терапия: помпа-1, шприц-ручки-2`, data = data)
```

Для пола
```{r}
vioplot(`Среднее количество сканирований/просмотров в сутки` ~ `Пол`,
        data = data,
        col = "grey",
        main = "Количество сканирований и пол",
        xlab = "Пол",
        ylab = "Среднее количество сканирований/просмотров в сутки"
)
oneway.test(`Среднее количество сканирований/просмотров в сутки` ~ `Пол`, data = data)

vioplot(`% времени нахождения датчика в активном состоянии` ~ `Пол`,
        data = data,
        col = "lightgreen",
        main = "% времени в активном состоянии и пол",
        xlab = "Пол",
        ylab = "% времени нахождения датчика в активном состоянии"
)
oneway.test(`% времени нахождения датчика в активном состоянии` ~ `Пол`, data = data)
lm(`% времени нахождения датчика в активном состоянии` ~ `Пол`, data = data) %>% confint()
lm(`% времени нахождения датчика в активном состоянии` ~ `Пол`, data = data) %>% summary()

# Мужской пол является фактором, определяющим более низкую частоту использования датчика
```

Модели с возрастом и Средним количеством сканирований/просмотров в сутки:
```{r}
V1 <- lm(`Среднее количество сканирований/просмотров в сутки` ~ `Возраст`, data = data)
plot(V1)
model.matrix(V1) %>% head
modelsummary(V1)
tidy(V1, conf.int = TRUE)

V2 <- lm(`Среднее количество сканирований/просмотров в сутки` ~ log(`Возраст`), data = data)
plot(V2)
model.matrix(V2) %>% head
modelsummary(V2)
tidy(V2, conf.int = TRUE)

V3 <- lm(`Среднее количество сканирований/просмотров в сутки` ~ `Возраст`^ 2, data = data)
plot(V3)
model.matrix(V3) %>% head
modelsummary(V3)
tidy(V3, conf.int = TRUE)
coeftest(V3, vcov. = vcovHC, type = "HC4")

V4 <- lm(`Среднее количество сканирований/просмотров в сутки` ~ `Возраст` + `Пол`, data = data)
plot(V4)
model.matrix(V4) %>% head
modelsummary(V4)
tidy(V4, conf.int = TRUE)

ggplot(data, aes(x=`Возраст`, y=`Среднее количество сканирований/просмотров в сутки`, group =`Пол`, col =`Пол`, fill =`Пол`)) +   geom_point() +
  geom_smooth(method=lm,
              fullrange = T,
              alpha = 0.3,
              se=TRUE # Используем ли доверительные интервалы?
              ) +
  theme_minimal()
```

Модели с возрастом и % времени нахождения датчика в активном состоянии:
```{r}
V5 <- lm(`% времени нахождения датчика в активном состоянии` ~ `Возраст`, data = data)
plot(V5)
model.matrix(V5) %>% head
modelsummary(V5)
tidy(V5, conf.int = TRUE)
coeftest(V5, vcov. = vcovHC, type = "HC4")
coefci(V5, vcov. = vcovHC, type = "HC4")

V6 <- lm(`% времени нахождения датчика в активном состоянии` ~ log(`Возраст`), data = data) # Наиболее подходящая модель
plot(V6)
model.matrix(V6) %>% head
modelsummary(V6)
tidy(V6, conf.int = TRUE)
coeftest(V6, vcov. = vcovHC, type = "HC4")
coefci(V6, vcov. = vcovHC, type = "HC4")

V7 <- lm(`% времени нахождения датчика в активном состоянии` ~ `Возраст`^ 2, data = data)
plot(V7)
model.matrix(V7) %>% head
modelsummary(V7)
tidy(V7, conf.int = TRUE)
coeftest(V7, vcov. = vcovHC, type = "HC4")
coefci(V7, vcov. = vcovHC, type = "HC4")

V8 <- lm(`% времени нахождения датчика в активном состоянии` ~ `Возраст` + `Пол`, data = data)
plot(V8)
model.matrix(V8) %>% head
modelsummary(V8)
tidy(V8, conf.int = TRUE)
coeftest(V8, vcov. = vcovHC, type = "HC4")
coefci(V8, vcov. = vcovHC, type = "HC4")

ggplot(data, aes(x=`Возраст`, y=`% времени нахождения датчика в активном состоянии`, group =`Пол`, col =`Пол`, fill =`Пол`)) +   geom_point() +
  geom_smooth(method=lm,
              fullrange = T,
              alpha = 0.3,
              se=TRUE # Используем ли доверительные интервалы?
              ) +
  theme_minimal()

ggplot(data, aes(x=log(`Возраст`), y=`% времени нахождения датчика в активном состоянии`, group =`Пол`, col =`Пол`, fill =`Пол`)) +   geom_point() +
  geom_smooth(method=lm,
              fullrange = T,
              alpha = 0.3,
              se=TRUE # Используем ли доверительные интервалы?
              ) +
  theme_minimal()
```

Среднее количество сканирований/просмотров в сутки и параметры гликемического профиля.
```{r, message=FALSE, warning=FALSE}
data2 <- data %>% rename(glu = `Средний уровень глюкозы`, scan = `Среднее количество сканирований/просмотров в сутки`, cel = `% целевого значения`, activ = `% времени нахождения датчика в активном состоянии`, low = `% ниже целевого значения`, low_hypo = `% ниже порогового значения гипогликемических явлений`, up = `% выше целевого значения`, avg_hypo = `Средняя длительность гипогликемических явлений. зарегистрированных датчиком`, up_hyper = `% выше порогового значения гипергликемических явлений`, cv = `Коэффициент вариации`)

ggpairs(data2[, c('scan', 'glu', 'cel', 'low', 'low_hypo', 'up')], progress = FALSE, upper = list (continuous = wrap('cor', method = "spearman"))) + 
  theme_bw()

ggpairs(data2[, c('scan', 'avg_hypo', 'up_hyper', 'cv')], progress = FALSE, upper = list (continuous = wrap('cor', method = "spearman"))) + 
  theme_bw()
```

Построим линейные модели
```{r, message=FALSE, warning=FALSE}
S1 <- lm(`scan` ~ `glu`, data = data2) 
plot(S1)
model.matrix(S1) %>% head
modelsummary(S1)
tidy(S1, conf.int = TRUE)
a1 <- coeftest(S1, vcov. = vcovHC, type = "HC4") %>% tidy(., conf.int = TRUE) %>% as.tibble ### ++

S1log <- lm(`scan` ~ log(`glu`), data = data2) 
plot(S1log)
model.matrix(S1log) %>% head
modelsummary(S1log)
tidy(S1log, conf.int = TRUE)
b1 <- coeftest(S1log, vcov. = vcovHC, type = "HC4") %>% tidy(., conf.int = TRUE) %>% as.tibble ### ++++++

ggplot(data2, aes(x=`glu`, y=`scan`)) +   
  geom_point() +
  geom_smooth(method=lm,
              fullrange = T,
              alpha = 0.3,
              se=TRUE # Используем ли доверительные интервалы?
              ) +
  theme_minimal()

ggplot(data2, aes(x=log(`glu`), y=`scan`, group =`Пол`, col =`Пол`, fill =`Пол`)) +   
  geom_point() +
  geom_smooth(method=lm,
              fullrange = T,
              alpha = 0.3,
              se=TRUE # Используем ли доверительные интервалы?
              ) +
  theme_minimal()

# Построение линейных моделей:
S2 <- lm(`scan` ~ `cel`, data = data2) 
plot(S2)
model.matrix(S2) %>% head
modelsummary(S2)
tidy(S2, conf.int = TRUE)
a2 <- coeftest(S2, vcov. = vcovHC, type = "HC4") %>% tidy(., conf.int = TRUE) %>% as.tibble ### +++

S2log <- lm(`scan` ~ log(`cel`+1), data = data2) 
plot(S2log)
model.matrix(S2log) %>% head
modelsummary(S2log)
tidy(S2log, conf.int = TRUE)
b2 <- coeftest(S2log, vcov. = vcovHC, type = "HC4") %>% tidy(., conf.int = TRUE) %>% as.tibble ### ++++++++

ggplot(data2, aes(x=`cel`, y=`scan`)) +   
  geom_point() +
  geom_smooth(method=lm,
              fullrange = T,
              alpha = 0.3,
              se=TRUE # Используем ли доверительные интервалы?
              ) +
  theme_minimal()

ggplot(data2, aes(x=log(`cel`+1), y=`scan`)) +  
  geom_point() +
  geom_smooth(method=lm,
              fullrange = T,
              alpha = 0.3,
            se=TRUE # Используем ли доверительные интервалы?
              ) +
  theme_minimal()

# Построение линейных моделей:
S3 <- lm(`scan` ~ `low`, data = data2) 
plot(S3)
model.matrix(S3) %>% head
modelsummary(S3)
tidy(S3, conf.int = TRUE)
a3 <- coeftest(S3, vcov. = vcovHC, type = "HC4") %>% tidy(., conf.int = TRUE) %>% as.tibble ### ---

S3log <- lm(`scan` ~ log(`low` + 1), data = data2) 
plot(S3log)
model.matrix(S3log) %>% head
modelsummary(S3log)
tidy(S3log, conf.int = TRUE)
b3 <- coeftest(S3log, vcov. = vcovHC, type = "HC4") %>% tidy(., conf.int = TRUE) %>% as.tibble ### ---

ggplot(data2, aes(x=`low`, y=`scan`)) +   
  geom_point() +
  geom_smooth(method=lm,
              fullrange = T,
              alpha = 0.3,
              se=TRUE # Используем ли доверительные интервалы?
              ) +
  theme_minimal()

ggplot(data2, aes(x=log(`low`), y=`scan`, group =`Пол`, col =`Пол`, fill =`Пол`)) +   ### ???
  geom_point() +
  geom_smooth(method=lm,
              fullrange = T,
              alpha = 0.3,
              se=TRUE # Используем ли доверительные интервалы?
              ) +
  theme_minimal()

# Построение линейных моделей:
S4 <- lm(`scan` ~ `up`, data = data2) 
plot(S4)
model.matrix(S4) %>% head
modelsummary(S4)
tidy(S4, conf.int = TRUE)
a4 <- coeftest(S4, vcov. = vcovHC, type = "HC4") %>% tidy(., conf.int = TRUE) %>% as.tibble ### +++

S4log <- lm(`scan` ~ log(`up` + 1), data = data2)
plot(S4log)
model.matrix(S4log) %>% head
modelsummary(S4log)
tidy(S4log, conf.int = TRUE)
b4 <- coeftest(S4log, vcov. = vcovHC, type = "HC4") %>% tidy(., conf.int = TRUE) %>% as.tibble ### ---

ggplot(data2, aes(x=`up`, y=`scan`)) +   
  geom_point() +
  geom_smooth(method=lm,
              fullrange = T,
              alpha = 0.3,
              se=TRUE # Используем ли доверительные интервалы?
              ) +
  theme_minimal()

ggplot(data2, aes(x=log(`up`), y=`scan`)) +   ### ???
  geom_point() +
  geom_smooth(method=lm,
              fullrange = T,
              alpha = 0.3,
              se=TRUE # Используем ли доверительные интервалы?
              ) +
  theme_minimal()
```

% времени нахождения датчика в активном состоянии и параметры гликемического профиля
```{r, warning=FALSE, message=FALSE}
data2 <- data %>% rename(glu = `Средний уровень глюкозы`, scan = `Среднее количество сканирований/просмотров в сутки`, cel = `% целевого значения`, activ = `% времени нахождения датчика в активном состоянии`, low = `% ниже целевого значения`, low_hypo = `% ниже порогового значения гипогликемических явлений`, up = `% выше целевого значения`, avg_hypo = `Средняя длительность гипогликемических явлений. зарегистрированных датчиком`, up_hyper = `% выше порогового значения гипергликемических явлений`, cv = `Коэффициент вариации`)

ggpairs(data2[, c('activ', 'glu', 'cel', 'low', 'low_hypo', 'up')], progress = FALSE, upper = list (continuous = wrap('cor', method = "spearman"))) + 
  theme_bw()

ggpairs(data2[, c('activ', 'avg_hypo', 'up_hyper', 'cv')], progress = FALSE, upper = list (continuous = wrap('cor', method = "spearman"))) + 
  theme_bw()
```


```{r, message=FALSE, warning=FALSE}
# Построение линейных моделей:
S1 <- lm(`activ` ~ `glu`, data = data2) 
plot(S1)
model.matrix(S1) %>% head
modelsummary(S1)
tidy(S1, conf.int = TRUE)
a1 <- coeftest(S1, vcov. = vcovHC, type = "HC4") %>% tidy(., conf.int = TRUE) %>% as.tibble ### +

S1log <- lm(`activ` ~ log(`glu`), data = data2) 
plot(S1log)
model.matrix(S1log) %>% head
modelsummary(S1log)
tidy(S1log, conf.int = TRUE)
b1 <- coeftest(S1log, vcov. = vcovHC, type = "HC4") %>% tidy(., conf.int = TRUE) %>% as.tibble ### +++

ggplot(data2, aes(x=`glu`, y=`activ`)) +   
  geom_point() +
  geom_smooth(method=lm,
              fullrange = T,
              alpha = 0.3,
              se=TRUE # Используем ли доверительные интервалы?
              ) +
  theme_minimal()

ggplot(data2, aes(x=log(`glu`), y=`activ`)) +   
  geom_point() +
  geom_smooth(method=lm,
              fullrange = T,
              alpha = 0.3,
              se=TRUE # Используем ли доверительные интервалы?
              ) +
  theme_minimal()

# Построение линейных моделей:
S2 <- lm(`activ` ~ `cel`, data = data2) 
plot(S2)
model.matrix(S2) %>% head
modelsummary(S2)
tidy(S2, conf.int = TRUE)
a2 <- coeftest(S2, vcov. = vcovHC, type = "HC4") %>% tidy(., conf.int = TRUE) %>% as.tibble ### +

S2log <- lm(`activ` ~ log(`cel`+1), data = data2) 
plot(S2log)
model.matrix(S2log) %>% head
modelsummary(S2log)
tidy(S2log, conf.int = TRUE)
b2 <- coeftest(S2log, vcov. = vcovHC, type = "HC4") %>% tidy(., conf.int = TRUE) %>% as.tibble ### ++++++++

ggplot(data2, aes(x=`cel`, y=`activ`)) +   
  geom_point() +
  geom_smooth(method=lm,
              fullrange = T,
              alpha = 0.3,
              se=TRUE # Используем ли доверительные интервалы?
              ) +
  theme_minimal()

ggplot(data2, aes(x=log(`cel`+1), y=`activ`)) +   ### ???#  geom_point() +
  geom_point() +
  geom_smooth(method=lm,
              fullrange = T,
              alpha = 0.3,
            se=TRUE # Используем ли доверительные интервалы?
              ) +
  theme_minimal()

# Построение линейных моделей:
S3 <- lm(`activ` ~ `low`, data = data2) 
plot(S3)
model.matrix(S3) %>% head
modelsummary(S3)
tidy(S3, conf.int = TRUE)
a3 <- coeftest(S3, vcov. = vcovHC, type = "HC4") %>% tidy(., conf.int = TRUE) %>% as.tibble ### --

S3log <- lm(`activ` ~ log(`low` + 1), data = data2) 
plot(S3log)
model.matrix(S3log) %>% head
modelsummary(S3log)
tidy(S3log, conf.int = TRUE)
b3 <- coeftest(S3log, vcov. = vcovHC, type = "HC4") %>% tidy(., conf.int = TRUE) %>% as.tibble ### +++

ggplot(data2, aes(x=`low`, y=`activ`)) +   
  geom_point() +
  geom_smooth(method=lm,
              fullrange = T,
              alpha = 0.3,
              se=TRUE # Используем ли доверительные интервалы?
              ) +
  theme_minimal()

ggplot(data2, aes(x=log(`low`), y=`activ`)) +   ### ???
  geom_point() +
  geom_smooth(method=lm,
              fullrange = T,
              alpha = 0.3,
              se=TRUE # Используем ли доверительные интервалы?
              ) +
  theme_minimal()

# Построение линейных моделей:
S4 <- lm(`activ` ~ `up`, data = data2) 
plot(S4)
model.matrix(S4) %>% head
modelsummary(S4)
tidy(S4, conf.int = TRUE)
a4 <- coeftest(S4, vcov. = vcovHC, type = "HC4") %>% tidy(., conf.int = TRUE) %>% as.tibble ### ++

S4log <- lm(`activ` ~ log(`up` + 1), data = data2)
plot(S4log)
model.matrix(S4log) %>% head
modelsummary(S4log)
tidy(S4log, conf.int = TRUE)
b4 <- coeftest(S4log, vcov. = vcovHC, type = "HC4") %>% tidy(., conf.int = TRUE) %>% as.tibble ### ---

ggplot(data2, aes(x=`up`, y=`activ`)) +   
  geom_point() +
  geom_smooth(method=lm,
              fullrange = T,
              alpha = 0.3,
              se=TRUE # Используем ли доверительные интервалы?
              ) +
  theme_minimal()

ggplot(data2, aes(x=log(`up`), y=`activ`)) +   ### ???
  geom_point() +
  geom_smooth(method=lm,
              fullrange = T,
              alpha = 0.3,
              se=TRUE # Используем ли доверительные интервалы?
              ) +
  theme_minimal()
```

